【裁判字號】    89,易,2217
【裁判日期】    891218
【裁判案由】    違反動產擔保交易法
【裁判全文】
臺灣臺中地方法院刑事判決                        八十九年度易字第二二一七號
    公  訴  人  台灣臺中地方法院檢察署檢察官
    被      告  甲○○
右列被告因違反動產擔保交易法案件，經檢察官聲請以簡易判決處刑（聲請案號：八
十九年度偵字第一三四六號），經本院台中簡易庭簽移本院依通常程序處理，本院判
決如左：
    主  文
甲○○動產擔保交易之債務人，意圖不法之利益，將標的物遷移，致生損害於債權人
，處有期徒刑參月，如易科罰金，以參佰元折算壹日。緩刑貳年。
    事  實
一、甲○○於民國八十八年五月二十五日，以其所有車牌號碼Ｒ九－八二七八號自用
    小客車乙部為擔保、並設定動產抵押之方式，向美商花旗銀行股份有限公司（下
    稱花旗銀行）貸款新台幣（下同）四十四萬元，為動產擔保交易之債務人。約定
    三年分三十六期清償，每月一期於每月二十七日清償一萬五千六百八十八元，標
    的物約定存放地點為台中縣潭子鄉○○路○段六巷三十六號之八，在貸款全數清
    償前，非經花旗銀行書面同意，不得任意變更標的物之存放地點。詎甲○○於貸
    得款項後，僅繳付分期款二期，自八十八年八月二十七日起即拒不依約繳款，且
    意圖為自己不法之利益，於八十八年九月間將標的物遷移他處，致花旗銀行追索
    無著而受有損害。
二、案經花旗銀行訴由臺灣臺中地方法院檢察署檢察官偵查起訴。
    理  由
一、訊據被告甲○○固不諱言有以前揭車輛向告訴人花旗銀行貸款、僅清償二期即未
    再依約清償、及於八十八年九月間將標的物遷移等事實，惟否認有違反動產擔保
    交易法之犯行，並辯稱：車子係被地下錢莊的人強行開走云云。經查，右揭事實
    ，業據告訴人代理人即花旗銀行職員陳慰時於偵查及本院審理中指訴甚詳，且有
    動產擔保交易動產抵押設定申請書、車輛貸款暨動產抵押契約、汽貸申請書、訪
    視客戶紀錄表各乙紙在卷可稽，而被告係自八十八年八月二十七日起即未依約繳
    款，旋於同年九月間即將前揭車輛遷移，然前揭車輛係遲至今年（及八十九年）
    四月初方遭地下錢莊不詳姓名之人強行取走，業據證人即被告前所僱用周福城證
    述在卷，被告遷移前揭車輛顯非係因遭地下錢莊將車子強行取走至明；再參以告
    訴人早於八十九年一月間即提出本案告訴，被告並曾於同年一月二十六日到臺灣
    臺中地方法院檢察署應訊，當時被告所經營之公司尚在營運中等情，復為被告所
    自承，於本案偵查中被告所經營之公司既尚在營業中，前揭車輛復尚在被告所僱
    用之周福城使用中，自無無法聯絡其受僱人將車輛取回之理，其竟拒不為之，且
    即音訊全無，拒不出面解決與告訴人間之債務問題，被告主觀上有為自己不法利
    益之意圖，委屬明灼，所辯各詞，要係卸責之詞，不足採信。本案事證明確，被
    告右揭犯行洵堪認定。
二、核被告甲○○所為，係犯動產擔保交易法第三十八條之罪。爰審酌被告之品行、
    犯罪之動機、目的、手段、所生之危害及犯罪後坦承犯行，犯後態度等一切情狀
    ，量處如主文所示之刑，並諭知易科罰金之折算標準。查被告前未曾受有期徒刑
    以上刑之宣告，有臺灣高等法院院被告全國前案紀錄表及臺灣臺中地方法院檢察
    署刑案資料查註紀錄表在卷可稽，茲念其因一時失慮，致罹刑章，且於本院審理
    中一再表示願分期清償，而告訴代理人亦表明同意被告分期清償，希能再予被告
    自新之機會，足見其經此教訓，當知所警惕，信無再犯之虞，本院認對其所宣告
    之刑以暫不執行為適當，爰併予宣告緩刑二年，以啟自新。
據上論斷，應依刑事訴訟法第四百五十二條、第二百九十九條第一項前段，動產擔保
交易法第三十八條，刑法第十一條前段、第四十一條、第七十四條第一款，罰金罰鍰
提高標準條例第一條前段、第二條判決如主文。
中      華      民      國      八十九      年    十二    月    十八    日
                                    臺灣臺中地方法院刑事第二庭
                                        法  官    呂麗玉
右正本證明與原本無異。
如不服本判決，應於送達後十日內向本院提出上訴狀 （須附繕本） ，上訴於台灣高
法院台中分院。
                                        書記官
中      華      民      國      八十九      年    十二    月    二十一  日
附錄論罪科刑法條
動產擔保交易法第三十八條
動產擔保交易之債務人，意圖不法之利益，將標的物遷移、出賣、出質、移轉、抵押
或為其他處分，致生損害於債權人者，處三年以下有期徒刑、拘役或科或併科六千元
以下之罰金。


司法院資訊處製作；財團法人民間司法改革基金會備份。
